【裁判字號】    97,訴,1116
【裁判日期】    981026
【裁判案由】    侵權行為損害賠償
【裁判全文】
臺灣臺南地方法院民事判決              97年度訴字第1116號
原      告  己○○
訴訟代理人  丙○○
            蔡明哲律師
被      告  乙○○
訴訟代理人  甲○○
            丁○○
上列被告因過失傷害案件，原告提起刑事附帶民事訴訟請求侵權
行為損害賠償，經本院刑事庭裁定移送前來，本院於民國98年10
月12日言詞辯論終結，判決如下：
    主      文
被告應給付原告新台幣陸拾貳萬柒仟肆佰肆拾伍元，及自民國九
十六年六月八日起至清償日止，按週年利率百分之五計算之利息
。
原告其餘之訴駁回。
訴訟費用由被告負擔百分之三，餘由原告負擔。
本判決原告勝訴部分，於原告以新台幣貳拾壹萬元供擔保後，得
假執行。但被告如以新台幣柒拾萬元為原告預供擔保，得免為假
執行。
原告其餘假執行之聲請駁回。
    事實及理由
一、程序方面：
  (一)按訴狀送達後，原告不得將原訴變更或追加他訴，但擴張或
    減縮應受判決事項之聲明者，不在此限，民事訴訟法第255
    條第1項第3款定有明文。本件原告起訴時原請求被告應給付
    原告新台幣（下同）1,764,481元，並自民國95 年8月15日
    起至清償日止，各按年利率百分之5計算之利息（交簡附民
    卷起訴狀及合併起訴狀）。嗣於97年10月30日具狀擴張聲明
    為請求被告應給付原告18,340,976元，其中1,764,481元自
    起訴狀繕本送達翌日起算至清償日止，其餘部分自97年11月
    1日起至清償日止，各按年利率百分之5計算之利息。（本院
    卷一54頁、卷二81頁），經核原告所為聲明之擴張與上開規
    定相符，應予准許，合先敘明。
  (二)原告莊惠瑜（民國77年12月生）於本件提起附帶民事訴訟時
    ，尚未滿20歲，應由其父母即戊○○、丙○○為法定代理人
    代為起訴、應訴，嗣原告年滿二十歲時，委任其母丙○○為
    訴訟代理人，與相關法定代理、訴訟代理規定相符，應予准
    許。
二、原告起訴主張：
  (一)被告於95年8月15日21時59分許，駕駛車牌號碼7365一GL號
    自小客車，沿台南縣新營市○○路自西往東方向行駛，行經
    該路與周武街交岔路口時，本應遵守道路交通標誌、標線、
    號誌之指示，及注意車前狀況，並隨時採取必要之安全措施
    ，且依當時天候、路況情形，又無不能注意之情事，貿然闖
    越紅燈駛入上開路口，適原告騎乘腳踏車沿周武街由北往南
    方向亦駛入上開路口，遭被告撞擊，致原告受有右臀大腿、
    右肘多處挫擦傷、左腳扭傷、左踝挫傷、兩足右肩扭傷、雙
    脛骨上端及左脛骨下端不完全骨折、左膝挫傷、腰椎受傷、
    頸椎間盤突出併右側神經根壓迫，左大腿肌肉部分萎縮等傷
    害，迄今仍未痊癒而有鉅大之後遺症，醫囑並載明，原告以
    後不宜搬負重物，左膝也不宜蹲太久，不宜從事劇烈跑跳運
    動及久坐而頸部固定少動的工作，以免傷痛又復發，原告所
    騎乘上述腳踏車亦因而受損壞。被告上開過失傷害之侵權行
    為事實，業經鈞院刑事庭以97年度交簡字第1256號、97年度
    交簡上字第135號刑事判決有罪確定在案。
  (二)被告因過失致發生車禍，使原告受有上開損害，而原告之損
    害與被告之過失行為間具有直接因果關係，被告自應依前開
    規定負損害賠償之責，本件原告請求損害之金額，自本件車
    禍發生之日起即95年8月15日至98年8月16日止，計算如下：
    1.醫療費用：31,106元。
      原告因本件車禍，致原告受有右髖、臀、大腿、小腿、右
      肘多處挫擦傷、肌肉、韌帶及筋膜之其他疾患，左腳扭傷
      、左踝挫傷、兩足右肩扭傷、雙腔骨上端及左腔骨下端不
      完全骨折、左膝挫傷、腰椎受傷（最有可能腰椎間盤突出
      ）、頸椎間盤突出併右側神經根壓迫，左大腿肌肉部分萎
      縮等傷害，曾至營新醫院、大大中醫診所、劉外科、信一
      骨科、高雄愛仁醫院、台南奇美醫院、高雄健仁醫院、高
      雄義大醫院、國術館等處診治，迄今仍未痊癒而有鉅大之
      後遺症，醫囑並載明，原告以後不宜搬負重物，左膝也不
      宜蹲太久，不宜從事劇烈跑跳運動及久坐而頸部固定少動
      的工作，以免傷痛又復發，並經醫囑，於98年7月再於高
      雄義大醫院進行腸薦骨關節痛注射手術，故醫療費用共支
      付31,106元，有各該醫療院所之收據可參。
    2.看護費用：216萬元。
      按親屬間之看護，縱因出於親情而未支付該費用，然其所
      付出之勞力，顯非不能以金錢為評價，此種基於身分關係
      之恩惠，自不能加惠於加害人，而應比照一般看護情形，
      認被害人有相當看護費之損害·命加害人賠償，始符民法
      第193條第1項所定「增加生活上需要」之意旨（參照最高
      法院89年台上字第1749號判決意旨）。原告因本件車禍受
      傷，於95年8月15日急診新營市營新醫院醫療觀察，95年8
      月19日出院，95年8月15日至98年8月16日止醫療門診治療
      73次（醫療復健治療25次）。原告因車禍受傷，無論住院
      ，或出院門診、復健治療共36個月期間 (以日計算)，原
      告生活無法自理，需靠人攙扶抱；全身疼痛；大腿上至腳
      踝上石膏後沈重、腫脹疼痛，無法自己沐浴；更無法跑跳
      蹲跪，提取重物；拄拐杖乘坐輪椅均需他人幫忙。原告在
      上述住院、出院門診、復健36個月中，一天24小時均由原
      告之兄長或母親負責照顧，然兄長或母親看護所付出之勞
      力，非不能評價為金錢，且無因兩者身分關係密切，而免
      除加害人支付義務之理，應衡量比照僱用職業看護日薪二
      千元情形，認定受有相當親屬看護費用之損失，得向加害
      人求償。查原告自95年8月15日至98年8月16日因車禍受傷
      ，經手術醫療、復健36個月（即36×30日＝1080日）期間
      共計看護費用之損害額為216萬元（2,000×1080＝
      2,160,00 0元）。
    3.交通費：28萬7137元。
      原告因本件車禍受傷，自95年8月15日至98年8月16日止，
      門診治療75次（醫療復健治療25次），每次來回住家及各
      大醫院之間，因受有重傷為避免碰撞及減少不便及安全性
      由，只能搭乘自用轎車及計程車，每次來回車費，計有75
      次（醫療復健治療25次）車費共28萬7137元。
    4.減少或喪失勞動能力損害：858萬1673元。
      原告是第一科技大學財務管理系學生，因95年8月15日車
      禍受傷。無論住院，或出院門診、復健期間原告喪失勞動
      能力，減少收入而受損害依勞工基本薪17,800元×3個月
      ×3學年（寒暑假打工）＝160,200元（95年8月15日至98
      年8月15日），另原告21歲即可從第一科技財務管理系畢
      業為技職人員，從21歲起算至60歲退休年限計算；基本底
      薪26,000元，依勞工保險殘廢給付標準表（勞工保險條例
      第53條定殘廢給付標準身體障害7等級）為參考，共39年
      之勞動年數，減少勞動能力共8,421,473元(26，000元×
      12月×69.21％×39年=8,421,473元)，又95年8月15日原
      告被撞擊後，寒暑假未能打工，減少收入160,200元，及
      日後減少或喪失勞動能力39年，共計8,581,673元。
    5.精神慰撫金：728萬1060元。
      原告因本件車禍受傷送醫，迄今仍未復原，全身酸麻疼痛
      ，每天食用鎮痛解熱劑、鬆弛劑；暫時緩解局部疼痛；舟
      車勞頓奔波於各大醫院（放射線MRI、顯影劑、手術麻醉
      劑等注射檢驗檢查），為進一步診斷，進一步檢查；而疲
      憊不堪。大腿至腳踝復位上石膏後，更需忍受其厚重、腫
      脹、疼痛、痠痳癢；無法自行洗澡，跑、跳、蹲、跪；提
      取重物；不方便行動日子；如過天氣變化，痛苦更加劇，
      醫囑需再一次手術，原告精神上所受壓力痛苦逾恆，甚至
      痛不欲生；讓原告家人（父母、兄長、75歲外祖母），凌
      晨1、2點，仍在高雄第一科技大學安撫因傷痛無法入眠而
      心情低落原告，以免尋短見。原告現仍有著害怕被撞擊車
      禍恐慌症。原告未來還需面對後續醫療復健艱辛痛苦身心
      煎熬日子，爰請求精神慰撫金728萬1060元。
    以上合計請求18,340,976元，原告尚未領取任何汽車強制責
    任險理賠金。
  (四)聲明：
    1.被告應給付原告18,340,976元，及其中1,764,481元部分
      自附帶民事起訴狀繕本送達翌日起，其餘部分自97年11月
      1 日起至清償日止，均按週年利率百分之五計算之利息。
    2.訴訟費用由被告負擔。
    3.原告願供擔保，請准宣告假執行。
二、被告抗辯：
  (一)醫療費用：
    據愛仁醫院愛醫字第0980105006號回函，原告傷勢治療時間
    需8至12週，復健時間約3個月，經核對原告提供之醫療收據
    ，被告願意負擔原告95年8月15日至96年1月20日間五個月之
    醫療費用共4,305元。另原告96年2月6日至奇美醫院就診之
    醫療收據因無診斷證明書，無法得知原告就診原因，故被告
    不認同此部分醫療費用。又依據98年5月11日營新醫院回函
    表示，原告車禍當時傷勢為「右肘、右臀、右小腿多處扭、
    挫、擦傷」，經醫院治療觀察後離院，休息3至5天甚至1週
    後即可正常活動，另依98年5月14日愛仁醫院回函表示，原
    告於治療期間已可正常行走。至於事隔2年後原告罹患腰椎
    間盤突出是否與車禍有關，愛仁醫院與財團法人義大醫院皆
    回函表示無法判定。另依據義大醫院98年9月22日最新回函
    表示，原告現在之傷勢是否與2年前之車禍有關難以判定，
    且原告於98年7月2日之腰椎及薦椎X光檢查無明顯異常，亦
    無法判定是車禍後遺症，故該部分醫療費用，被告無法負擔
    。
  (二)看護費用的部分：
    據愛仁醫院回函表示：「該不完全骨折傷勢，於本院治療期
    間可正常行走」，及營新醫院回函：「依據該病患傷勢休息
    3至5天或1至2週後，可正常活動」，自無看護之必要，故被
    告認為此請求不合理。若確實需要看護，請醫院回函認定。
    若原告需看護照顧，應屬「居家照顧」，僅止於協助日常生
    活起居，故被告認為原告請求之看護費用，實屬過高。
  (三)交通費用：被告計算原告提供之就診明細，從95年8月15日
    至95年10月21日共就診11次，若交通費用每次以240元計算
    ，被告願賠償之金額為5,280元（240x11x2(來回)＝5280元
    ）。
  (四)勞動能力的部分：原告目前仍在學中，且其傷勢經醫生診斷
    並非達永久不能復原之狀態，惟目前對租重工作無法負荷，
    然原告目前就讀「國立高雄第一科技大學財務管理系」，未
    來畢業後從事的工作不可能是粗重工作，自無勞動能力減損
    問題。
  (五)精神慰撫金：對於原告所請求之慰撫金，被告認為金額實屬
    過高，按慰撫金之多寡，應斟酌雙方之身分、地位、資力與
    加害之程度及其他各種情形核定相當之數額，其金額是否相
    當，自應依實際加害情形與被害人所受之痛苦及雙方之身分
    、地位、經濟狀況等關係決定之。
  (六)聲明：
    1.原告之訴駁回。
    2.訴訟費用由原告負擔。
    3.如受不利之判決，願供擔保免予假執行。
三、本件兩造所不爭執之事實在於：
  (一)被告於95年8月15日21時59分許，駕駛車牌號碼7365一GL號
    自小客車，沿臺南縣新營市○○路自西往東方向行駛，行經
    該路與周武街交岔路口時，本應遵守道路交通標誌、標線、
    號誌之指示，及注意車前狀況，並隨時採取必要之安全措施
    ，且依當時天候、路況情形，又無不能注意之情事，貿然闖
    越紅燈駛入上開路口，適原告騎乘腳踏車沿周武街由北往南
    方向亦駛入上開路口，雙方因而發生擦撞，致原告受有右臀
    大腿、右肘多處挫擦傷、左腳扭傷、左踝挫傷、兩足右肩扭
    傷、雙脛骨上端及左脛骨下端不完全骨折等傷害。本件被告
    刑事責任經本院97年度交簡字第1256號、97年度交簡上字第
    135號刑事判決被告有罪確定。（警卷32、33頁道路交通事
    故調查報告表(一)、(二)；34頁道路交通事故現場圖一紙；
    37頁營新醫院診斷證明書；38頁大大中醫診所診斷證明書；
    40頁信一骨科醫院診斷證明書；41頁愛仁醫院診斷證明書；
    48－59頁現場照片；本院97年度交簡字第1256號刑事判決、
    97年度交簡上字第135號刑事判決附卷可參）。
  (二)被告於生達化學製藥股份有限公司就職，本件事故之95年全
    年薪資所得為444,835元，名下財產有田賦二筆、土地一筆
    、投資一筆合計698,683元；96年全年薪資所得為460,7 49
    元，名下財產未變動。（卷一43－53頁被告所得財產明細）
  (三)原告95年8月15日至96年1月20日於營新醫院、大大中醫診所
    、信一骨科醫院、愛仁醫院所支出之醫療費用，被告同意支
    付。（原證一卷2、4、5、6、9、11、13、16、17、21、22
    、24、32、84、97、98、104頁收據、卷二106頁筆錄背面）
  (四)原告95年8月15日至95年10月21日於各醫院就診11次所支出
    之交通費用，以一次240元計算，被告同意支付5,280元。（
    卷二106頁筆錄背面、132頁陳報狀）
  (五)98年5月11日營新醫院回函表示，原告車禍當時傷勢為「右
    肘、右臀、右小腿多處扭、挫、擦傷」，經醫院治療觀察後
    離院，依據原告傷勢休息3至5天甚至1週後，可正常活動。
    （卷0000－000頁營新醫院函及其附件）
  (六)98年5月14日愛仁醫院回函表示，原告95年8月28日於愛仁醫
    院診治不完全骨折之傷害，此傷害與車禍事故有顯著相關。
    原告該傷勢於治療期間已可正常行走，治療期間約8－12 週
    。97年之病情是否與車禍有關，愛仁醫院無法判斷。（卷一
    171頁愛仁醫院函）
  (七)98年6月1日義大醫院回函表示，無法判定97年之病情是否與
    車禍有關。（卷一180頁義大醫院函）
  (八)98年9月22日義大醫院回函表示，原告97年之頸椎輕微椎間
    盤突出、腸薦關節疼痛是否與95年之車禍有關，難以判定，
    原告於98年7月2日之腰椎及薦椎X光檢查無明顯異常。（卷
    二77、78頁義大醫院函）
四、本件系爭車禍之肇事原因部分：
    經查，本件交通事故係於95年8月15日晚間9時59分許，駕駛
    車牌號碼7365一GL號自小客車，沿臺南縣新營市○○路自西
    往東方向行駛，行經該路與周武街交岔路口時，貿然闖越紅
    燈駛入上開路口，適原告騎乘腳踏車沿周武街由北往南方向
    亦駛入上開路口，雙方因而發生擦撞，致原告受有右臀大腿
    、右肘多處挫擦傷、左腳扭傷、左踝挫傷、兩足右肩扭傷、
    雙脛骨上端及左脛骨下端不完全骨折等傷害，有台南縣警察
    局新營分局調查筆錄、道路交通事故談話紀錄表、調查筆錄
    、道路交通事故現場圖、道路交通事故調查報告表（一）、
    （二）、營新醫院診斷證明書、信一骨科醫院診斷證明書、
    愛仁醫院診斷證明書、現場照片可稽（參見本院96年度交簡
    字第1256號附警卷）。按汽車行駛至交岔路口，應遵守燈光
    號誌，又駕駛人應注意車前狀況及兩車併行之間隔，並隨時
    採取必要之安全措施，道路交通安全規則第102條第1項第1
    款、第94條第3項定有明文。由刑事卷附兩造調查筆錄及道
    路交通事故照片及現場圖顯示，本件係被告闖紅燈駛入交岔
    路口，致撞及原告腳踏車而使原告受傷，是本件車禍係因原
    告未遵守燈光號誌、未注意車前狀況而有過失甚明，而原告
    因此車禍肇事受有右臀大腿、右肘多處挫擦傷、左腳扭傷、
    左踝挫傷、兩足右肩扭傷、雙脛骨上端及左脛骨下端不完全
    骨折等傷害，則被告之過失行為與原告受損結果有相當因果
    關係，被告自應負擔民事賠償責任。
五、按因故意或過失，不法侵害他人之權利者，負損害賠償責任
    ；汽車、機車或其他非依軌道行駛之動力車輛，在使用中加
    損害於他人者，駕駛人應賠償因此所生之損害。不法侵害他
    人之身體或健康者，對於被害人因此喪失或減少勞動能力或
    增加生活上之需要時，應負損害賠償責任；不法侵害他人之
    身體、健康者，被害人雖非財產上之損害，亦得請求賠償相
    當之金額。民法第184條第1項前段、第191 條之2、第193條
    第1項、第195條第1項分別定有明文。本件因被告之過失行
    為，致原告受有右臀大腿、右肘多處挫擦傷、左腳扭傷、左
    踝挫傷、兩足右肩扭傷、雙脛骨上端及左脛骨下端不完全骨
    折等傷害，有營新醫院診斷證明書、信一骨科醫院診斷證明
    書、愛仁醫院診斷證明書可參（附民卷15－18頁），則原告
    請求被告負損害賠償責任，自屬有據。茲依原告請求之項目
    及金額，分述如后：
  (一)醫療費：
    原告主張其因本件車禍，自車禍發生之日起即95年8月15日
    至98年8月16日止，於多家醫療診所看診，支出醫療費共31,
    106元。經查：
    (1)兩造於95年8月15日車禍發生後，原告因受有右臀大腿、
      右肘多處挫擦傷、左腳扭傷等傷勢，至營新醫院急診，並
      於95年8月28日至愛仁醫院檢查，經臨床及Ｘ光檢查為雙
      脛骨上端及左脛骨下端不完全骨折，有愛仁醫院診斷證明
      書可參（附民卷18頁），再經本院向愛仁醫院查詢原告傷
      勢，愛仁醫院函覆：「本案己○○於民國95年8月28日於
      本院診治不完全骨折之傷害，與民國95年8月15日車禍骨
      折治療後後遺症，有顯著相關」（卷一171頁），且愛仁
      醫院診療原告之許銘昌醫師就原告之不完全骨折屬車禍造
      成，及不完全骨折之成因，亦曾於本院96年度交簡字第12
      56號證述明確（交簡卷117頁以下），是認原告自車禍發
      生後至愛仁醫院診治期間之醫療費用，均屬本件車禍所生
      之醫療費用。經核原告提出之醫療費用收據，被告同意給
      付者為4,305元（明細如卷二133頁附件一所示），另原告
      95年10月21日至愛仁醫院診療支出200元（原告證物卷83
      頁）、95年10月23日支付診斷證明書費800元（原告證物
      卷85－86頁，此部分因原告於營新醫院治療時，並未發現
      有不完全骨折傷害，是嗣後愛仁醫院之診斷證明，為確認
      及證明原告傷勢與車禍有關，認屬必要）、95年11月11
      日至愛仁醫院看診支出220元（原告證物卷94頁），共計
      5,525元均屬醫療必要費用，應予准許。
    (2)原告自96年2月以後另至奇美醫院自費做放射線檢查（原
      告證物卷110頁以下），並向愛仁醫院聲請Ｘ光片支付900
      元（原告證物卷106頁），然據愛仁醫院回函表示：「(二)
      該不完全骨折傷勢，．．．整體治療時間須８－12週。(三)
      一般而言，骨折不易短期癒合，復建是治療之選項，大多
      數人約需３個月，但病人為學生，其學業活動與生活條件
      會影響病情，恢復時間無法明確預估。」（卷一171頁）
      ，是原告既經愛仁醫院診治，自無重複於其奇美醫院診療
      之必要，是上開X光片、奇美醫院之放射線檢查等費用，
      核均無必要，不應准許。
    (3)原告於96年4月6日至97年7月30日至高雄健仁醫院從事復
      健治療，支出掛號費1,320元部分（原告證物卷明細表第3
      頁），因審酌上開愛仁醫院回函表示骨折癒合期間為3個
      月，則原告此部分支出費用已逾骨折癒合期間，認非屬必
      要支出，不應准許。
    (4)原告另於97年7月30日由健仁醫院轉診至義大醫院（卷148
      頁），進行椎間盤突出、腸薦骨關節等治療（卷150 頁健
      仁醫院），經義大醫院函覆：「病患己○○所受左膝挫傷
      、腰椎受傷、頸椎間盤突出、左大腿肌瘦萎縮傷勢，是否
      與95年8月15日之車禍有關，或是否為該次車禍導致之後
      遺症，本院無法判定。」（卷一180頁）；「依病患己○
      ○97年8月14日之頸椎ＭＲＩ檢查顯示，其頸椎第5－6節
      有極輕微之椎間盤突出，但無法判定此病症是否與95年8
      月15日之車禍有關。一般而言，造成腰椎、頸椎間盤突出
      之可能因素有退化、老化、外傷或自身體質因素，另病患
      於98年7月2日之腰椎及薦椎Ｘ光檢查無明顯異常。．．．
      3.病患於98年7月10日為治療腸薦關節疼痛接受關節注射
      手術，因病患手術治療時間距離95年之車禍意外已達二年
      以上，故本院無法判定其腸薦關節疼痛是否為95年8月15
      日車禍之後遺症，且此病症可否根治，需視個人體質而異
      ．．．」（卷二78頁），是據義大醫院經醫學檢測結果回
      函，均無法判定椎間盤突出、腸薦關節疼痛為本件車禍之
      後遺症，原告復未能舉出其他證據足認與車禍相關連，是
      原告此部分請求之醫療費用，全部不能准許。
    (5)綜上，此部分醫療費用原告請求於5,525元範圍內，均屬
      必要，逾此部分應予剔除。
  (二)看護費部分：
    原告主張被告受傷後，自95年8月15日至98年8月16日經手術
    醫療、復健36個月（即36×30日＝1080日）期間，以1日200
    0元計算，共計看護費用之損害額為216萬元，然為被告所否
    認。經查：
    (1)原告受傷由其母代為看護，固係基於親情，但親屬看護所
      付出之勞力，並非不能評價為金錢，只因兩者身分關係密
      切而免除支付義務，此種親屬間基於身分關係之恩惠，自
      不能加惠於加害人即被告，此時雖無現實看護費之支出，
      仍應衡量及比照僱用職業看護之情形，認被害人即原告受
      有相當於看護之損害，得向被告請求賠償，始符合公平正
      義原則。
    (2)依原告車禍受傷情形，本院查詢營新醫院函覆：「該病患
      傷勢休息3至5天，或至1至2週後，可正常活動」（卷一
      163 頁）；愛仁醫院函覆：「(二)該不完全骨折傷勢，於本
      院治療期間可正常行走，依個人體質整體治療時間約需須
      8－12週。」（卷一171頁），又本件愛仁醫院負責診治原
      告之醫師許銘昌於刑事庭證稱：「己○○是在95年8 月
      28日就診，他自己是說他在95年8月15日發生車禍，當時
      她描述的症狀是右肩及右手肘會酸痛、左膝蓋疼痛、左腳
      踝及左足內側疼痛，我當時就做了右肩右肘、左膝蓋、左
      腳踝的X光片檢查，發現右肩、右手肘是正常，沒有骨折
      ，左膝蓋及左腳踝有骨裂的現象，在醫學上叫做骨折，如
      果再區分的話，可以叫做不完全骨折，或線性、線狀骨折
      ，因為考慮己○○她住在台南不方便，所以就做徒手復位
      ，也就是將骨折有移位的部分用手進行矯正，並未開刀，
      處理完之後，己○○在95年9月14日說她還是會痛，並且
      說她的右膝蓋也會痛，也說她的右側大腿靠近臀部的地方
      也會疼痛，這次在做二側膝蓋以及骨盆的X光，發現上次
      處理的左膝蓋骨折的位置有發生移位的現象，右側膝蓋脛
      骨處也有像上開所講的不完全骨折的情形，因此我們又針
      對這二個部位再做徒手復位，並且戴護膝，後來己○○有
      幾天比較好，但是後來左膝蓋及大腿靠近臀部又疼痛，95
      年9月30日又來就診，經過照X光之後發現她的左膝蓋骨折
      部分還是有移位的現象，所以這次我們就徒手復位並以石
      膏固定。」「依我的經驗，在受傷的那時候，手腳方面都
      還能自由行動，第一天不會覺得不舒服，第二天開始會酸
      痛，接下來如果膝蓋不完全骨折不處理的話，會開始發生
      無法正常彎曲的弧度，有的人會覺得腿比較緊，最極端的
      話會覺得腰在痛。」「（問：你們會做到什麼樣的程度，
      才會判定痊癒？）證人許銘昌答：骨折初步癒合大約要6
      個禮拜，但是要全部癒合到像可以承受一般正常的生活的
      下，大概要三個月，我們會請病人定期回來照X光。」（
      本院97年度交簡字第1256號卷第117頁以下97年6月2日調
      查筆錄）。是據醫師證詞及醫院函覆結果，認原告於剛發
      生車禍時，尚可正常行走，但發現有不完全骨折，經醫師
      徒手復位並以石膏固定後，其行動受限，而有需他人協助
      照料起居之必要，亦有原告提出之左右二腳均以石膏固定
      之照片可參（原告提出紅色封面受傷照片一份）。參照愛
      仁醫院診斷證明書，原告自95年9月30日石膏固定，完全
      痊癒約需到96年1 月21日（附民卷18頁），是此段期間，
      原告請求看護費用，自屬有據。
    (3)按醫院一般雇用全日看護之標準收費為2,000元，半日為
      1,000元，此為眾所週知之事實，兩造就此看護收費標準
      亦無爭執，原告雖雙腳石膏固定行走不便，然其治療期間
      可正常行走，與通常四肢無法行動自如需全日看護者情況
      有異，本院認原告並無24小時全日看護之必要，而係生活
      協助之看護，是認以每日1000元為看護費用支給之標準計
      算，此部分請求以114,000元為適當（1000Ｘ114日(95年9
      月30日至96年1月21日共1+31+30+31+21)﹦114,000），逾
      此部分不應准許。
  (三)交通費部分：
    原告請求主張因本件車禍受傷，自95年8月15日至98年8月16
    日止，門診治療75次（醫療復健治療25次），由自用轎車及
    計程車接送，請求來回車費共28萬7137元，被告同意負擔95
    年8月15日至95年10月21日每趟240元計算來回共11次5,280
    元（240Ｘ11Ｘ2）。經核交通費用之請求，仍以必要費用為
    限度，是應以住家或學校至必要診療處所之往返費用，其餘
    費用均非必要，應予剔除，則本件原告得請求自95年8月15
    日至96年1月20日間因本件車禍醫療必要之交通費用，至營
    新醫院及大大中醫診所、信一骨科醫院均以往返來回共240
    元計算（原告陳報之計算基準來回240元，被告表示單趟以
    240 元計算）；至高雄愛仁醫院診療部分，以高雄第一科技
    大學（楠梓區○○路２號）至愛仁醫院（高雄市三民區○○
    ○路51號）約16公里，以高雄市目前計程車收費標準（起跳
    1.5公里85元，續跳每250公尺5元）估算，單趟375元，來回
    750元，則原告得請求者為至營新醫院、大大中醫、信一骨
    科8趟共1920元（95年8月15日、18日、19日、21日、23日、
    26日、9月4日、15日），至愛仁醫院8趟共6,000元（95年8
    月28日、9月14日、30日、10月21日、11月11日、12月2日、
    23日、96年1月20日），應予准許，其餘部分均非必要費用
    ，不應准許。
  (四)勞動能力損失：
    原告主張因本件車禍，導致其有脊柱遺存畸形或顯著運動障
    害，喪失勞動能力，請求賠償8,581,673元，然為被告所否
    認。原告於本件訴訟中至義大醫院就診後，本院請義大醫院
    查明相關事項，義大醫院函覆：「1.．．．另，病患於98年
    7月2日之腰椎及薦椎Ｘ光檢查無明顯異常。．．．3.．．．
    腸薦關節疼痛接受關節注射手術，．．．故本院無法判定其
    腸薦關節疼痛是否為95年8月15日車禍之後遺症，且此病症
    可否根治，需視個人體質而異，如無法根治，則可能有腰痠
    背痛之後遺症。」（卷二78頁）則據義大醫院之函覆，原告
    之腰椎、薦椎現並無椎間盤突出情形，而腸薦關節疼痛，亦
    無法認定係車禍之後遺症，是認原告並無何脊柱、四肢顯著
    運動障害而有永久喪失勞動能力情形，原告此部分請求，不
    應准許。
  (五)慰撫金：
    原告因本件車禍，受有右臀大腿、右肘多處挫擦傷、左腳扭
    傷、左踝挫傷、兩足右肩扭傷、雙脛骨上端及左脛骨下端不
    完全骨折等傷害，其據以請求精神慰藉金，於法並無不合。
    查：原告係大學四年級學生，家中有父母、兄長二位，在校
    期間已取得多項財務人員執照；被告已婚，任職生達化學製
    藥公司，有土地多筆及投資，有財產所得調件明細表可參（
    卷一52頁以下）。本院審酌本件車禍發生情形，及原告因
    本件車禍受有不完全骨折傷勢，須以石膏固定長時間行動不
    便，並參酌上開兩造之身分、經濟能力等一切情狀，認原告
    請求精神慰撫金以50萬元為適當，逾此部分請求，為無理由
    ，不應准許。
六、綜上所述，原告本於侵權行為之法律關係，請求被告給付醫
    藥費用5,525元、看護費用114,000元、交通費7,920元、精
    神慰撫金50萬元，合計共627,445元，及自附帶民事起訴狀
    繕本送達翌日即96年6月8日起至清償日止，按週年利率百分
    之5計算之利息，洵無不合，應予准許，逾此範圍之請求則
    無理由，應予駁回。
七、兩造其餘攻擊防禦方法及舉證，亦均與判決結果不生影響，
    爰不一一論述，附此說明。
八、本件兩造陳明願供擔保，請求宣告假執行及免為假執行，經
    核均無不合，茲分別酌定相當之擔保金額准許之。
九、結論：本件原告之訴為一部有理由、一部無理由，依民事訴
    訟法第79條、第390條第2項、第392條第2項、第3項，判決
    如主文。
中    華    民    國    98    年    10    月    26    日
                  民事第一庭    法    官  蔡孟珊
以上正本證明與原本無異。
如對本判決上訴，須於判決送達後20日內向本院提出上訴狀，並
依民事訴訟法第77條之16繳交上訴費用。
中    華    民    國    98    年    10    月    26    日
                                書 記 官  吳幸芳


司法院資訊處製作；財團法人民間司法改革基金會備份。
